【裁判字號】    99,易,1486
【裁判日期】    990809
【裁判案由】    詐欺
【裁判全文】
臺灣高雄地方法院刑事判決              99年度易字第1486號
公  訴  人  臺灣高雄地方法院檢察署檢察官
被      告  甲○○
上列被告因詐欺案件，經檢察官提起公訴（99年度偵字第12440
號），被告就被訴事實為有罪之陳述，經本院合議庭裁定改依簡
式審判程序，並由受命法官獨任進行審判程序，判決如下︰
    主  文
甲○○幫助犯詐欺取財罪，處有期徒刑參月，如易科罰金，以新
臺幣壹仟元折算壹日。
    事  實
一、甲○○可預見依一般社會生活之通常經驗，將帳戶提供不相
    識之人使用，可能幫助犯罪集團作為不法收取他人款項之用
    及掩飾或隱匿犯罪所得財物，竟仍不悖其本意，基於幫助詐
    欺之不確定故意，於民國97年5 月2 日某時許，在屏東縣潮
    州鎮火車站附近，以1 本帳戶新臺幣（下同）2,500 元之代
    價，將其當日所申辦之第一商業銀行東港分行帳戶（帳號00
    0-00000000000 號，下稱第一銀行帳戶）及土地銀行不詳帳
    戶之存摺、提款卡及密碼各1 份，共計2 份5,000 元之價格
    ，販售與真實姓名年籍均不詳之成年人，以此方式幫助真實
    姓名年籍不詳之人及其所屬詐欺集團成員使用。嗣該詐騙集
    團所屬之人取得前揭帳戶後，意圖為自己不法所有，基於詐
    欺取財之犯意，於民國97年5 月7 日晚間7 時20分許，撥電
    話給乙○○，佯稱係東森購物客服人員，向乙○○誆稱：其
    前所購物之扣款作業錯誤，多扣款項，欲退款須至自動櫃員
    機前操作更正云云，致乙○○陷於錯誤，在臺北縣板橋市○
    ○街135 號郵局，依指示操作自動櫃員機，先於97年5 月7
    日晚間7 時27分匯款2 萬9,989 元至周育宏所有之中華郵政
    股份有限公司大社郵局帳號00000000000000號帳戶（周育宏
    涉嫌幫助詐欺罪嫌部分，另經檢察官為不起訴處分），復於
    同日晚間8 時4 分、8 時13分先後匯款9 萬9,000 元、2 萬
    1,000 元（共計12萬元）至甲○○上開第一銀行帳戶，旋均
    遭提領一空。嗣乙○○驚覺受騙，報警處理而循線查悉上情
    。
 二、案經高雄縣政府警察局旗山分局報告臺灣高雄地方法院檢
     察署檢察官偵查起訴。
    理  由
一、上揭事實，業據被告於本院審理時坦承不諱（見本院卷第12
    、20、21頁），亦經被害人乙○○於警詢指述綦詳（見警卷
    一第5 至8 頁），並據證人周育宏於警詢時陳述在卷（見偵
    卷第35至39頁）。此外，亦有自動櫃員機交易明細表影本3
    紙、周育宏郵局開戶資料、客戶歷史交易明細表影本、被告
    第一銀行開戶資料及其交易明細表影本各1 份在卷可稽（見
    警卷第46 頁 、偵卷第40至49頁），足徵被告自白與事實相
    符，堪信屬實。本件事證明確，被告幫助詐欺取財犯行洵堪
    認定。
二、論罪科刑部分：
（一）按幫助犯之成立，主觀上行為人須有幫助故意，客觀上須
      有幫助行為，亦即需對於犯罪與正犯有共同之認識，而以
      幫助之意思，對於正犯資以助力，而未參與實施犯罪之行
      為者而言（參照最高法院75年度臺上字第1509號、88年度
      臺上字第1270號判決意旨）。查被告將其所有上開第一銀
      行銀行帳戶（含存摺影本、提款卡、密碼）交付真實姓名
      年籍均不詳之成年人，再由該人或其轉手者持以詐騙被害
      人財物，顯係基於幫助他人詐欺財物之犯意，且所為提供
      銀行存摺影本、提款卡及密碼予他人之行為，亦屬刑法詐
      欺罪構成要件以外之行為，且並無證據證明被告係以正犯
      而非以幫助犯之犯意參與犯罪，應認其所為係幫助犯而非
      正犯行為，自屬幫助犯。核被告所為，係犯刑法第30條第
      1 項前段、第339 條第1 項幫助詐欺取財罪。又被告為幫
      助犯，酌依刑法第30條第2 項之規定減輕其刑。
（二）爰審酌被告將存摺、提款卡、密碼任意販售予他人，可預
      見可能幫助犯罪集團作為不法收取他人款項之用及掩飾或
      隱匿犯罪所得財物，造成犯罪偵查困難，致使此類犯罪手
      法層出不窮，助長詐欺犯罪之猖獗、危害交易秩序與社會
      治安，所為實屬不該，再衡酌被告販售前揭帳戶獲利5,00
      0 元，被害人此部分所受損失共計12萬元，所受損害非微
      ，迄未賠償被害人損失，亦未與被害人達成和解，惟犯罪
      後終能坦承犯行，已具悔意，犯後態度尚佳等一切情狀，
      量處如主文所示之刑，並諭知易科罰金之折算標準，以資
      儆懲。
三、據上論斷，應依刑事訴訟法第273 條之1 第1 項、第284 條
    之1 、第299 條第1 項前段，刑法第339 條第1 項、第30條
    第1 項前段、第2 項、第41條第1 項前段，刑法施行法第1
    條之1 第1 項、第2 項前段，判決如主文。
本案經檢察官丙○○到庭執行職務。
中    華    民    國    99    年    8     月    9     日
                  刑事第九庭    法  官  謝枚霏
以上正本證明與原本無異。
如不服本判決應於收受送達後10日內向本院提出上訴書狀，並應
敘述具體理由；如未敘述上訴理由者，應於上訴期間屆滿後20日
內向本院補提理由書（均須按他造當事人之人數附繕本）「切勿
逕送上級法院」。
中    華    民    國    99    年    8     月    9     日
                                 書記官  楊馥如
附錄本判決論罪之法條：
中華民國刑法第30條
（幫助犯及其處罰）
幫助他人實行犯罪行為者，為幫助犯。雖他人不知幫助之情者，
亦同。
幫助犯之處罰，得按正犯之刑減輕之。
中華民國刑法第339條
（普通詐欺罪）
意圖為自己或第三人不法之所有，以詐術使人將本人或第三人之
物交付者，處 5 年以下有期徒刑、拘役或科或併科 1 千元以下
罰金。
以前項方法得財產上不法之利益或使第三人得之者，亦同。
前二項之未遂犯罰之。

司法院資訊處製作；財團法人民間司法改革基金會備份。
